臺灣高雄地方法院刑事判決　　　　　　　　　　　　九十三年度易字第一五六七號
　　公　訴　人　臺灣高雄地方法院檢察署檢察官
　　被　　　告　乙○○　男　五.
右列被告因家暴傷害罪案件，經檢察官聲請簡易判決處刑（九十三年度偵第一四五六
六號），本院高雄簡易庭認不宜以簡易判決處刑，改依通常程序審理，本院判決如左
：
    主  文
乙○○被訴恐嚇罪部分無罪。
被訴傷害部分公訴不受理。
    理  由
壹、無罪部分：
一、公訴意旨略以：被告乙○○與告訴人甲○○係屬夫妻，二人間具有家庭暴力防治
    法第三條第一款所定之家庭成員關係。於民國九十三年七月七日二十一時四十分
    許，在高雄縣橋頭鄉○○村○○○路仕龍南巷五十一號家中，因細故發生口角，
    被告見告訴人欲走出屋外，遂恫稱：「如果你走出去，就讓你死」等語，以加害
    生命之事恐嚇告訴人，致告訴人心生畏懼，因認被告涉犯刑法第三百零五條之恐
    嚇罪嫌等語。
二、按犯罪事實，應依證據認定之，無證據不得認定其犯罪事實；又不能證明被告犯
    罪者，應諭知無罪之判決，刑事訴訟法第一百五十四條第二項、第三百零一條第
    一項分別定有明文。次按刑事訴訟法上所謂認定犯罪事實之證據，係指足以認定
    被告確有犯罪行為之積極證據而言，該項證據自須適合於被告犯罪事實之認定，
    始得採為斷罪資料。如未能發現相當證據，或證據不足以證明，自不能以推測或
    擬制之方法，以為裁判之基礎。又刑事訴訟上證明之資料，無論其為直接或間接
    證據，均須達於通常一般之人均不致有所懷疑，而得確信其為真實之程度，始得
    據為有罪之認定，若其關於被告是否犯罪之證明未能達此程度，而有合理性懷疑
    之存在，致使無從形成有罪之確信，根據「罪證有疑，利於被告」之證據法則，
    即不得遽為不利被告之認定，此分別有最高法院著有二十九年上字第三一○五號
    、四十年臺上字第八六號、七十六年臺上字第四九八六號判例可資參照。再告訴
    人之指訴本係使被告受刑事處罰為目的，其所指是否為真實，仍應調查其他事證
    以資審認，若告訴人之指述及依調查事證之結果仍不能使一般人達於無合理之懷
    疑，而確信其為真實者，即不得為被告有罪之認定，最高法院亦有六十九年臺上
    字第一五三一號判決及七十六年臺上字第四九八六號判例可資參照。再者，檢察
    官對於起訴之犯罪事實，應負提出證據及說服之實質舉證責任，倘其所提出之證
    據，不足為被告有罪之積極證明，或其指出證明之方法，無從說服法院以形成被
    告有罪之心證，基於無罪推定之原則，自應為被告無罪判決之諭知，最高法院九
    十二年臺上字第一二八號判例足資參照。
三、公訴人認被告涉犯恐嚇之犯罪事實，係以告訴人之指述，為其主要論據。訊據被
    告堅決否認有何恐嚇之犯行。辯稱：案發當日伊僅以藤條毆打告訴人，並未出言
    恐嚇告訴人等語。經查：
  (一)證人即告訴人甲○○於本院九十三年十月二十七日訊問時結證稱：「（法官問：
    九十三年七月七日案發情形？）九十三年六月間我們夫妻開始吵架，九十三年七
    月七日我去找房子，下午九點多回到家，被告語氣很不好向我說水要是沒有關好
    ，要剪斷不要繼續用了，我沒有理他，我在客廳看電視，被告就一直唸，約九點
    三十分許，我同學秀英打行動電話給我約星期日去聚餐，我一邊聽電話一邊往外
    走，我掛斷電話，被告問我何人打電話，要我打電話讓他跟對方講，我回答『與
    你無關』，被告走出紗門外，就拿紗門邊的籐條往我身上打了五下，打到頭一下
    、還有打到手臂、手肘及後背」、「（法官問：被告當天有無恐嚇『如果你走出
    去，就讓你死』？）沒有，只是打完我之後不讓我進門，我還是進門拿包包就去
    報警」等語（見本院九十三年度簡字第四五０四號卷第十九頁）。依告訴人前開
    證述九十三年七月七日案發當日之始末觀之，告訴人明確表示被告並未於案發當
    日向其恫嚇稱：「如果你走出去，就讓你死」等語，而參以告訴人於前開訊問期
    日，係以證人身分具結作證，且其為前開證述時尚未表示原諒被告，而撤回對被
    告之告訴等情，則被害人應無甘冒偽證之風險，迴護被告之必要，是告訴人前開
    證言，應屬可信。
  (二)按被告以外之人於審判外之言詞或書面陳述，除法律有規定者外，不得作為證據
    ；被告以外之人於檢察事務官、司法警察官或司法警察調查中所為之陳述，與審
    判中不符時，其先前之陳述具有較可信之特別情況，且為證明犯罪事實之存否所
    必要者，得為證據，刑事訴訟法第一百五十九條、第一百五十九條之二分別定有
    明文。查告訴人於警詢指述稱：「（問：妳先生之前有無毆打妳之情事？共幾次
    ？最近一次是何時？有無恐嚇或辱罵妳？）之前有毆打過我兩次。包括這一次共
    三次。最近一次是九十三年七月七日。有說如果我若出去，就讓我死的恐嚇言語
    恐嚇我」等語（見偵卷第六頁反面）。告訴人固指述告訴人曾告以：「如果我若
    出去，就讓我死」等語，惟依前開筆錄記載觀之，被告曾毆打告訴人三次，被害
    人之前開指述，並未明確指述被告係於何次傷害行為時，以言語恫嚇告訴人，公
    訴人據此為不利於被告之認定，已屬未洽；況告訴人於本院訊問時證述：「（法
    官問：為何在警詢中說「我先生有說，如果我出去要讓我死」的言語？）案發當
    天沒有這麼說，這是之前他鬧事時講的」等語（見本院九十三年度簡字第四五０
    四號卷第十九頁），告訴人明確證述九十三年七月七日案發當日，被告並未以加
    害生命之事恫嚇告訴人之情事，再參酌告訴人於九十三年八月六日檢察官偵訊時
    ，亦無隻字片語提及恐嚇之事，及告訴人於本院九十三年十月二十七日訊問時，
    距同年七月七日案發當時僅三月餘，記憶理應尚屬清晰等情，本院認告訴人前開
    於警訊之陳述，並無具有較可信之特別情況，依刑事訴訟法第一百五十九條規定
    ，不得為證據。
  (三)綜上所述，公訴意旨認被告見告訴人欲走出屋外，遂恫稱：「如果你走出去，就
    讓你死」等語，以加害生命之事恐嚇告訴人，致告訴人心生畏懼乙節，並無任何
    確切證據可資佐證，本院依調查事證之結果仍不能使一般人達於無合理之懷疑，
    而確信其為真實，該部分行為尚屬不能證明。是以，公訴人既未就其所起訴之犯
    罪事實，提出證據及說服之實質舉證責任，證明被告有公訴意旨所載之恐嚇犯行
    ，不能證明被告此部分犯行，自應為被告無罪之諭知。
  (四)至公訴意旨認：刑法第三百零五條之恐嚇危害安全罪僅以通知加害之事使人恐怖
    為已足，不以實施加害行為為要件。若已實施加害之行為，即不得以單純恐嚇論
    罪，亦即於單一犯罪行為發生單一結果之場合，並基於一個目的之犯罪意思時，
    應由實害行為吸收危險行為（最高法院八十四年度臺上字第四五五六號判決參照
    ），是被告一出言恐嚇之行為，乃基於一個傷害目的之犯罪意思，此實害之傷害
    行為應吸收恐嚇之危險行為等語。雖公訴人就傷害罪及恐嚇罪係以一罪起訴，惟
    因傷害罪部分業據告訴人撤回告訴（詳後述），又恐嚇罪部分犯行尚屬不能證明
    ，則前開二罪並無法律上之一罪關係。是本院仍應就恐嚇部分犯行為無罪之諭知
    ，併此敘明。
貳、公訴不受理部分：
一、公訴意旨略以：被告與告訴人係屬夫妻，二人間具有家庭暴力防治法第三條第一
    款所定之家庭成員關係。於九十三年七月七日二十一時四十分許，在高雄縣橋頭
    鄉○○村○○○路仕龍南巷五十一號家中，因細故發生口角，被告竟基於傷害人
    身體之犯意，持其所有之藤條一枝出手毆打告訴人頭部、胸部，致告訴人受有背
    部紅腫八公分乘四公分、左上臂紅腫七公分乘一公分、左肘部紅腫五公分乘一公
    分及左前臂紅腫四公分乘一公分等之傷害，因認被告涉犯刑法第二百七十七條第
    一項之傷害罪等語。
二、按告訴乃論之罪，告訴人於第一審辯論終結前，得撤回其告訴；又告訴經撤回者
    ，法院應諭知不受理之判決，刑事訴訟法第二百三十八條第一項，及第三百零三
    條第三款定有明文。
三、本件被告因傷害案件，經檢察官聲請簡易判決處刑，認被告係犯刑法第二百七十
    七條第一項之傷害罪嫌，依同法第二百八十七條前段之規定須告訴乃論。茲據告
    訴人於本院九十三年十一月二十三日審判程序期日，當庭撤回告訴，有該日審判
    筆錄在卷可稽（見本院卷第十二頁），揆諸前開說明，自應諭知不受理之判決。
參、據上論斷，應依刑事訴訟法第四百五十二條、第三百零一條第一項、第三百零三
    條第三款，判決如主文。
本案經檢察官丙○○到庭執行職務。
中　　　華　　　民　　　國　　九十三　　年　　 十二 　　月　　二十八　　日
                                  臺灣高雄地方法院刑事第十六庭
                                      審判長法  官  施 柏 宏
                                            法  官  陳 億 芳
                                            法  官  洪 能 超
右正本證明與原本無異。
如不服本判決應於收受本判決後送達後十日內向本院提出上訴書狀，其未敘述上訴理
由者，並得於提起上訴後十日內向本院補提理由書狀（均須按他造當事人之人數附繕
本 ）「切勿逕送上級法院」
　　　　　　　　　　　　　　　　　   　　　 書記官  吳 金 霞
中　　　華　　　民　　　國　　九十三　　年　　 十二 　　月　　二十八　　日
